【裁判字號】    95,交聲,22
【裁判日期】    950208
【裁判案由】    違反道路交通管理處罰條例聲明異議
【裁判全文】
臺灣臺北地方法院交通事件裁定          95年度交聲字第22號
異  議  人  甲○○
即受處分人
上列受處分人因違反道路交通管理處罰條例案件，對於臺北市交
通事件裁決所中華民國九十四年十二月七日所為之處分（原處分
案號：北市裁一字第二二－Ａ一Ａ二一一八三五號），聲明異議
，本院裁定如下：
    主      文
原處分撤銷。
甲○○不罰。
    理      由
一、按法院受理交通事件，準用刑事訴訟法之規定，道路交通管
    理處罰條例第八十九條前段定有明文，是刑事訴訟法第一百
    五十四條關於「犯罪事實應依證據認定之，無證據不得推定
    其犯罪事實」規定及最高法院四十年台上字第八六號判例所
    揭示「事實之認定，應憑證據，如未能發現相當證據，或證
    據不足以證明，自不能以推測或擬制之方法，為裁判基礎。
    」之旨，於法院審理行為人違反道路交通管理處罰條例案件
    時，當有其適用。
二、本件原處分機關臺北市交通事件裁決所（下稱原處分機關）
    認異議人即受處分人甲○○於民國九十四年九月三十日八時
    四十分許，駕駛所有車牌號碼ＥＤ－０六四一號自小客車，
    沿臺北市○○○路由西往東方向（屬左方車）行駛，行經敬
    業一路、敬業二路路口之際，右後車輪與沿敬業二路南往北
    方向（屬右方車）行駛之Ｎ七五－三八八號普通重型機車前
    車頭發生碰撞並致重型機車駕駛人陳國峻受傷而肇事，經臺
    北市政府警察局交通警察大隊（下稱舉發機關）員警到場處
    理，並繪製交通事故現場圖、談話記錄表、初步分析研判表
    、補充資料表後，以受處分人有違反道路交通管理處罰條例
    第四十五條第一項第九款（贅引第一項）、第六十一條第三
    項規定之行為掣發九十四年十一月十四日北市警交大字第Ａ
    一Ａ二一一八三五號舉發違反道路交通管理事件通知單予以
    舉發，嗣受處分人於應到案日期前到案，經原處分機關函請
    舉發機關調查結果，仍認受處分人有上開違規行為，原處分
    機關乃依道路交通管理處罰條例第四十五條第九款、第六十
    一條第三項及違反道路交通管理事件統一裁罰基準表等規定
    ，於九十四年十二月七日以北市裁一字第裁二二—Ａ一Ａ二
    一一八三五號裁決書裁處六百元罰鍰，記違規點數三點，且
    依同條例第六十三條第一項第一款規定（漏列第一款）並予
    記受處分人違規點數一點，共記違規點數四點。
三、受處分人聲明異議意旨否認有何前揭違規行為，辯稱：事發
    當時伊駕駛上開車號車輛慢速經過前揭路口時，伊車身已經
    過四分之三，應屬先行車輛，證人陳國峻駕駛之上開車號重
    機車始因超速而撞擊伊所駕駛車輛之右方後車輪，伊應無違
    法等語。經查：
  (一)按汽車行駛至交叉路口，其行進、轉彎，應依左列規定：..
    . 二... 未劃分幹、支線或同為幹線道或支線道者，轉彎車
    應暫停讓直行車先；如同為直行車或轉彎車者，左方車應暫
    停讓右方車先行，道路交通安全規則第一百零二條第一項第
    二款定有明文，惟此應為車輛駕駛人於路口相會時，均有預
    見如繼續行進將造成車輛之碰撞而規定應有一方暫停讓對方
    先行，以避免汽車駕駛人於路口相遇時不能相互禮讓而爭道
    行駛。
  (二)本件依卷附道路交通事故現場圖所繪製車輛位置與記載，本
    件事故發生時，受處分人所駕駛之ＥＤ－０六四一號自小客
    車已經沿敬業一路西往東方向經過敬業一路與敬業二路路口
    中央，車頭並已離開該路口，而Ｎ七五－三八八號重型機車
    沿敬業二路由南往北方向剛進入敬業一路與敬業二路路口，
    且二車發生撞擊之處分別為受處分人所駕駛ＥＤ－０六四一
    號自小客車之右後輪框與Ｎ七五－三八八號重型機車之前車
    頭，則受處分人辯稱：事故發生時，伊所駕駛之車輛車身已
    經經過路口四分之三乙節，非不可採信。
  (三)再參酌Ｎ七五－三八八號重型機車駕駛人陳國峻於事故發生
    後經警製作之談話紀錄表所述：當時伊騎車沿敬業二路南往
    北方向直行，跟在一部不詳車號之自小客車後方前進，行進
    中，該自小客車不知何故突然煞車，伊見狀隨即向右側減速
    閃避直行，五秒左右即撞上一部沿敬業一路西往東方向直行
    之自小客車右後車輪等語，有臺北市政府警察局中山分局交
    通分隊交通事故談話紀錄表可憑，Ｎ七五－三八八號重型機
    車駕駛人陳國峻顯然是為避免追撞其所跟隨之前方緊急煞車
    的不詳車牌號碼自小客車，而將機車車頭往右閃避以致撞及
    右側之受處分人所駕駛之ＥＤ－０六四一號自小客車（上開
    談話紀錄表中雖記載陳國峻向右閃避後撞及「左側」之受處
    分人車輛，惟依上開現場圖之繪製位置與雙方行進方向，受
    處分人之車輛應係在陳國峻所駕駛之重型機車右側，談話紀
    錄表所載之「左側」應屬誤載）。
  (四)復依照陳國峻所述；伊當時車速約為時速五十公里至六十公
    里等詞，有上開談話紀錄可稽，顯然已經超速，此亦為臺北
    市政府警察局交通警察大隊道路交通事故初步分析研判表研
    判肇事原因所指，有該初步分析研判表可佐。因之，受處分
    人於事故發生時經警製作之談話紀錄表中陳稱：在伊車輛快
    通過敬業一路時，發現右側有一部機車沿敬業二路南向北快
    速駛近，隨即伊車輛右後輪框便被撞擊等語，亦應可採信。
  (五)末查，本件肇事路口並無號誌及幹支道設施，有上開事故現
    場圖記載可憑，然依當時情形，受處分人所駕駛之車輛已經
    過敬業一路與敬業二路路口中央，即將離開該路口，而陳國
    峻駕駛Ｎ七五－三八八號重型機車從敬業一路疾駛而來，若
    受處分人立即煞車停在路口，恐將使陳國峻迎面撞上，是難
    要求受處分人應立即停車讓陳國峻先行。
  (六)綜上所述，本件事故之發生應係陳國峻駕駛Ｎ七五－三八八
    號重型機車沿敬業二路南向北方向行駛欲進入與敬業一路之
    交叉路口時，因其前方車輛緊急煞車，為避免追撞前方車輛
    而將車頭往右閃避，以致撞及在敬業一路上西往東方向行駛
    已經經過路口中央即將離開路口之受處分人所駕駛之ＥＤ－
    ０六四一號自小客車右後車輪輪框，而與受處分人是否為左
    方車輛而應讓右方車輛先行之問題無關。又既不能課以受處
    分人有暫停讓陳國峻先行之義務，則陳國峻因此事故受有傷
    害，亦難歸責於受處分人。受處分人上開所辯，尚非不可採
    ，此外，復查無其他積極證據足認受處分人確有原處分機關
    所指之違規事實，揆諸前揭說明，受處分人所辯難謂無理由
    。
四、綜上所述，原處分機關所認定受處分人有上開違反道路交通
    管理處罰條例之違規事實，尚與事實不符，原處分機關不察
    ，遽對受處分人為上開裁決，即難認為允當，應認受處分人
    之異議為有理由，自應由本院將原處分撤銷，改諭知受處分
    人不罰，以資適法。
據上論斷，應依道路交通案件處理辦法第二十條前段，裁定如主
文。
中    華    民    國    95    年    2     月    8     日
                  交通法庭法  官  黎惠萍
上正本證明與原本無異。
如不服本裁定，應於裁定送達後5日內向本院提出抗告狀。
                          書記官  楊麗娟
中    華    民    國    95    年    2     月    9     日


司法院資訊處製作；財團法人民間司法改革基金會備份。
